【裁判字號】    98,上訴,5021
【裁判日期】    990225
【裁判案由】    違反槍砲彈藥刀械管制條例
【裁判全文】
臺灣高等法院刑事判決              98年度上訴字第5021號
上  訴  人
即  被  告  甲○○
指定辯護人  本院公設辯護人郭書益
上列上訴人因違反槍砲彈藥刀械管制條例案件，不服臺灣板橋地
方法院98年度訴字第2625號，中華民國98年10月26日第一審判決
（起訴案號：臺灣板橋地方法院檢察署97年度偵字第30247號）
，提起上訴，本院判決如下：
    主  文
上訴駁回。
    事  實
一、甲○○明知未經主管機關許可，不得寄藏槍砲彈藥刀械管制
    條例管制之違禁物，竟未經許可，基於寄藏可發射子彈具有
    殺傷力之改造槍枝及具有殺傷力子彈之犯意，於民國97年10
    月間某日0時許，在位於臺北市○○路23號之「LAVA PUB」
    內，因受真實姓名年籍不詳，綽號「阿明」之成年男子委託
    ，代為保管其所寄放之由仿BERETTA廠M9型半自動手槍製造
    之槍枝換裝土造金屬槍管而成之具有殺傷力改造槍枝1支（
    含彈匣1個，槍枝管制編號0000000000號）、具有殺傷力之
    口徑9公釐制式子彈5顆後，即未經許可，將上開改造槍枝、
    子彈藏置於其背包內而保管之。嗣於97年10月22日22時40分
    許，甲○○攜帶上開改造槍枝、子彈，駕駛車號6T-6515號
    自小客車搭載友人王玟傑、曾敬強，行經臺北縣新莊市○○
    路與泰林路口時，為警臨檢攔查而查獲，並扣得上開改造槍
    枝1支（含彈匣1個）及子彈5顆。
二、案經臺北縣政府警察局新莊分局報請臺灣板橋地方法院檢察
    署檢察官偵查起訴。
    理  由
壹、程序部分
    按被告以外之人於審判外之言詞或書面陳述，除法律有規定
    者外，不得作為證據；又被告以外之人於審判外之陳述，雖
    不符第159條之1至第159條之4之規定，但經當事人於審判程
    序同意作為證據，法院審酌該言詞陳述或書面陳述作成時之
    情況，認為適當者，亦得為證據；當事人、代理人或辯護人
    於法院調查證據時，知有第159條第1項不得為證據之情形，
    而未於言詞辯論終結前聲明異議者，視為有前項之同意，刑
    事訴訟法第159條第1項、第159條之5規定甚明。經查，本判
    決後開所引用之各該被告以外之人於審判外之陳述，雖屬傳
    聞證據，惟均經被告甲○○、辯護人及檢察官於本院審理時
    表示無意見而不予爭執，且迄至言詞辯論終結前亦未聲明異
    議，本院審酌上開證據資料製作時之情況，尚查無違法不當
    及證明力明顯過低之瑕疵，亦認為以之作為證據應屬適當，
    故揆諸前開法律規定與說明，爰逕依刑事訴訟法第159條之5
    規定，認前揭證據資料均例外有證據能力。
貳、實體部分
一、上揭犯罪事實，業據被告甲○○於警、偵訊、原審及本院審
    理時坦承不諱，並有查獲現場及扣案物照片共6 張（見偵查
    卷第41頁至第43頁）附卷可稽，且扣案之改造槍枝1 支（含
    彈匣1個，槍枝管制編號0000000000 號），經送鑑定結果，
    為仿BERETTA廠M9 型半自動手槍製造之槍枝換裝土造金屬槍
    管而成之改造槍枝，擊發功能正常，可供擊發適用子彈使用
    ，具有殺傷力；又扣案之子彈5 顆，經鑑定結果，認均係口
    徑9公釐（mm）之制式子彈，採樣其中2顆試射，可擊發，認
    均具有殺傷力，此有內政部警政署刑事警察局97年11月4日
    刑鑑字第0970166179號鑑驗書1份（見偵查卷第65頁至第66
    頁）在卷可考，則上開改造槍枝及制式子彈係分屬槍砲彈藥
    刀械管制條例第4條第1項第1款、第2款所稱之槍砲、彈藥無
    誤。堪認被告上開自白核與事實相符，被告寄藏具殺傷力之
    改造手槍及制式子彈之犯行，事證明確，應依法論科。
二、雖被告於原審及本院審理時辯稱：本件槍彈係其主動取出交
    給警察，符合槍砲彈藥刀械管制條例第18條第1 項自首報繳
    槍砲之規定，應依該條項規定減輕或免除其刑云云，並以證
    人曾敬強於警詢及原審審理時證述：當時是被告開車，伊坐
    在駕駛座後座，前面有警察臨檢，被告就駕車迴轉，但迴轉
    後還是遇到警察，警察把車子攔下來，被告就心虛，自己把
    整個包包拿給警察看，說他有帶槍，自行從包包內把槍彈拿
    出來交給警方，被告拿包包給警察看時還坐在車上，警察就
    叫車上的人全部下車蹲在旁邊，然後警察搜索車輛，在伊坐
    的位置腳踏墊上搜到1顆子彈，因為當時腳踏墊上還有1個抱
    枕，所以伊沒有看到那顆子彈，從車外也看不到那顆子彈等
    語（見偵查卷第20頁至第21頁、原審卷第49頁至第50頁）為
    證。惟查，證人即查獲本案之警員郭俊良於原審審理時到庭
    具結證稱：本案查獲時，伊和另一位同事在查獲地點執行酒
    駕勤務，是站在酒駕（攔檢）點前方迴轉後的位置，當時被
    告駕駛車輛在伊對向車道往前開駛向酒駕點，被告（尚未到
    達酒駕攔檢點即）迴轉，迴轉後剛好到伊面前，伊就將該車
    攔下來，請車上的人出示證件，並問被告為何要迴轉，當時
    車上有3人，被告是駕駛人，另2人1個坐在右前座，1個坐在
    左後座，被告說他沒有駕照，怕被警方攔檢、開單，所以才
    迴轉，伊請被告出示證件，被告說沒帶，伊看完其他2人的
    證件後，問該車要去哪裡，車上的人回答要去新莊市○○路
    某家KTV，因為該家KTV常有人喝酒鬧事，且車上的人講話支
    支吾吾，感覺不單純，伊在盤查並交還證件後，就拿手電筒
    照車子內部，當時該車左後車窗開著，坐在左後座的那個乘
    客兩腳放在左後座腳踏墊中間，膝蓋上放1 個抱枕，伊請該
    乘客把抱枕及腳移開，移開後伊在腳踏墊上看到1 個疑似子
    彈、金屬會反光的東西，就請車上3 個人手抱頭下車，然後
    問他們那個疑似子彈的東西是何物，有個人回答說是類似玩
    具的東西，伊就請另一位同事先警戒，自己打開車門把該顆
    疑似子彈的東西拿出來檢視，發現是1顆改造子彈，就懷疑
    車上的人可能帶有疑似槍枝的東西，於是問該3 人有何人帶
    違禁品，要他們自己交出來，如果不交出來，被搜查到會更
    嚴重，被告就說他有帶1 支改造手槍，放在他駕駛座下方的
    背包裡，伊就過去把該背包拿出來，當著被告的面把裡面的
    東西倒出來，有1把槍和4顆子彈等語（見原審卷第51頁反面
    至第52頁），核與證人曾敬強前開所述情節歧異。本院審酌
    證人郭俊良與被告間僅為查獲警員與被查獲人之關係，並無
    私怨可言，且本件被告自始即坦承寄藏槍彈之犯行，證人郭
    俊良實無甘冒偽證罪責，在有無自首（查獲經過）部分虛捏
    情節構陷被告，故意令其無法獲得自首減免其刑機會之動機
    及必要；而證人曾敬強與被告係國中同學，至本案查獲時已
    認識約8年，此據證人曾敬強及被告於警、偵訊時分別證述
    、供述明確（見偵查卷第21頁、第62頁），2人為交往多年
    之朋友，衡情證人曾敬強即有基於情誼或迫於人情壓力，意
    圖袒護被告，使其得以減輕刑責之動機及可能，足認證人曾
    敬強上開證言應係迴護被告之詞，較無可信。此外，再參以
    證人王玟傑曾於警詢時證稱：當時被告開車行經臨檢點，伊
    和曾敬強分別坐在副駕駛座及後座上，警方臨檢攔查並請被
    告出示證件，因被告未攜帶證件，警方就發現車子後座底下
    有子彈1顆，並在被告的包包內查獲1把改造手槍、彈匣1個
    、子彈4顆等語（見偵查卷第24頁至第25頁），其所述查獲
    經過與證人郭俊良所述大致相同等情，益徵證人郭俊良所述
    查獲經過與事實相符，而可採信。是被告係在警方查獲子彈
    1 顆，並懷疑被告及車上乘客持有槍彈等違禁品後，始向警
    方坦承其背包內有改造手槍1支，被告自無對於未發覺之罪
    自首，並報繳所持有之全部槍砲、彈藥之情形，即不得依槍
    砲彈藥刀械管制條例第18條第1項之規定減輕或免除其刑，
    被告上開辯解，為無可採。
三、核被告所為，係犯槍砲彈藥刀械管制條例第8條第4項未經許
    可寄藏可發射子彈具有殺傷力之改造槍枝罪、第12條第4項
    未經許可寄藏子彈罪。被告持有上開槍枝、子彈為寄藏之當
    然結果，均不另論以持有罪。被告以一寄藏行為，同時寄藏
    上開改造槍枝及子彈，觸犯構成要件不同之罪，為想像競合
    犯，應從一重之未經許可寄藏可發射子彈具有殺傷力之改造
    槍枝罪論處。原審適用槍砲彈藥刀械管制條例第8條第4項、
    第12條第4項，刑法第11條前段、第55條、第42條第3項前段
    、第38條第1項第1款，審酌被告任意寄藏前開改造槍枝及子
    彈，對社會治安有潛在之危險性，惟念其犯後坦承犯行，態
    度良好，且未曾持該槍彈犯罪，尚未造成重大之危害等一切
    情狀，量處有期徒刑3年4月，併科罰金新臺幣6萬元，並諭
    知罰金易服勞役之折算標準。又扣案之上開改造槍枝1支（
    含彈匣1個，槍枝管制編號0000000000號）及未經試射之制
    式子彈3顆，分別係槍砲彈藥刀械管制條例第4條第1項第1、
    2款所列物品，均為未經許可不得持有之違禁物，不問屬於
    犯罪行為人與否，均應依刑法第38條第1項第1款規定宣告沒
    收。至送鑑定時試射之制式子彈2顆，雖具殺傷力，但試射
    後已不存在，其所留彈頭、彈殼，並非違禁物，無庸併予宣
    告沒收。經核認事用法俱無不合，量刑亦屬允當。被告上訴
    意旨略以：員警查獲時，車上共有三人，被告交出背包前，
    員警郭俊良並無確切根據合理懷疑被告為犯罪嫌疑人，應符
    合自首減刑要件，又被告年輕識淺、涉世未深且犯後態度良
    好，請求從輕量刑云云。惟查：原審就被告是否符合槍砲彈
    藥刀械管制條例第18條第1項自首報繳槍械規定，已詳為敘
    述認定經過，雖查獲當時被告車上共有三人，員警無法確知
    扣案槍彈確為被告所持有，然員警於發現車內有子彈1 顆時
    ，自可合理懷疑車上三人包括被告在內，均有持有槍彈之犯
    罪嫌疑，被告上訴所指，即無可採。又按刑法第59條之酌量
    減輕其刑，必於犯罪之情狀，在客觀上足以引起一般同情，
    認為即予宣告法定低度刑期，猶嫌過重者，始有其適用，最
    高法院92年度台上字第3610號、93年度台上字第4999號判決
    意旨可資參照。本件被告為一年滿20歲之成年人，當知槍彈
    為不得寄藏持有之違禁物，其竟受託寄藏槍彈，並無何可以
    憫恕情狀可言，尚難執刑法第59條規定予以減輕其刑。且原
    審既已就被告犯罪之各種情狀加以審酌，並在法定刑範圍量
    處，即難指有量刑過重之失衡。是被告執上理由，提起上訴
    ，均無理由，應予駁回。
據上論斷，應依刑事訴訟法第368條，判決如主文。
本案經檢察官黃柏齡到庭執行職務。
中    華    民    國    99    年    2     月    25    日
                  刑事第十五庭審判長法  官  吳昭瑩
                                    法  官  賴邦元
                                    法  官  蘇隆惠
以上正本證明與原本無異。
如不服本判決，應於收受送達後10日內向本院提出上訴書狀，其
未敘述上訴之理由者並得於提起上訴後10日內向本院補提理由書
（均須按他造當事人之人數附繕本）「切勿逕送上級法院」。
                                    書記官  楊妙恩
中    華    民    國    99    年    2     月    25    日
附錄本案論罪科刑法條：
槍砲彈藥刀械管制條例第8條第4項
未經許可，持有、寄藏或意圖販賣而陳列第1項所列槍枝者，處3
年以上10年以下有期徒刑，併科新臺幣700萬元以下罰金。
槍砲彈藥刀械管制條例第12條第4項
未經許可，持有、寄藏或意圖販賣而陳列子彈者，處5年以下有
期徒刑，併科新臺幣3百萬元以下罰金。

司法院資訊處製作；財團法人民間司法改革基金會備份。
